臺灣臺南地方法院刑事判決
109年度金訴字第283號
公  訴  人  臺灣臺南地方檢察署檢察官
被      告  黃福隆



上列被告因洗錢防制法等案件，經檢察官提起公訴 （109年度偵
字第16970號），本院判決如下：
    主  文
乙○○幫助犯詐欺取財罪，處拘役伍拾日，如易科罰金，以新臺幣
壹仟元折算壹日。緩刑貳年，並應履行附件所示本院一一０年度
南司刑移調字第五九號、第一０七號調解筆錄之給付內容。
    事  實
一、乙○○已可預見將金融機構存款帳戶提供不詳之人使用，可能
    淪為詐欺取財等犯罪之不法所用，仍基於幫助他人實施詐欺
    犯罪亦不違背其本意之不確定故意，於民國109年7月8日前
    某時，在不詳地點，以不詳方式，將所申設之中華郵政股份
    有限公司新化中山路郵局帳號00000000000000號帳戶（下稱
    郵局帳戶）之提款卡及密碼，交予某真實姓名、年籍均不詳
    之人使用。嗣詐欺集團成員取得上開郵局帳戶資料後，即共
    同意圖為自己不法所有，基於詐欺取財之犯意聯絡，而為下
    列行為：
  ㈠於109年7月6日14時許，以通訊軟體LINE傳送訊息予甲○○，並
    佯稱：可投資定期定額之投資商品云云，致甲○○陷於錯誤，
    於109年7月8日10時30分，以網路轉帳新臺幣（下同）4萬53
    0元至上開郵局帳戶內；
　㈡於109年7月1日，以通訊軟體LINE傳送訊息予丙○○，並佯稱：
    有投資商品獲利頗豐云云，致丙○○陷於錯誤，於109年7月8
    日10時57分，轉帳2萬元至上開郵局帳戶內。嗣經甲○○、丙○○發覺有異，報警循線始查知上情。
二、案經甲○○、丙○○訴由屏東縣政府警察局屏東分局報告臺灣臺
    南地方檢察署檢察官偵查起訴。
    理  由
一、本判決所引用為判斷基礎之下列證據，關於被告以外之人於
    審判外陳述之傳聞供述證據，檢察官、被告於審判程序中均
    同意作為證據使用，或知有傳聞證據之情形而未於言詞辯論
    終結前聲明異議（本院卷第34至35頁、第53至55頁），本院
    審酌該等證據作成時之情況，並無取證之瑕疵或其他違法不
    當之情事，且與待證事實具有關聯性，應均具有證據能力。
二、訊據被告固坦承有申辦上開郵局帳戶，並領用提款卡等情，
    惟矢口否認有何幫助詐欺取財之犯行，並辯稱：之前伊將上
    開申辦郵局帳戶提款卡交給住於外地之女兒，無褶存款之後
    ，女兒就以該提款卡領錢使用，所以有將密碼貼在提款卡上
    ，107年2月間女兒搬回家時，將提款卡交回給伊，之後某日
    騎機車外出返家後，發現皮夾、上開郵局提款卡、花旗銀行
    信用卡遺失，已經快3年了，當時只有掛失花旗銀行信用卡
    ，想說郵局帳戶沒錢、也沒在使用，且存摺、印章都還在，
    就沒有處理，直到屏東分局通知時，才知道郵局帳戶被警示
    ，並無將提款卡交給詐欺集團作為人頭帳戶使用云云。經查
    ：
  ㈠被告有申辦上開郵局帳戶（帳號00000000000000號）並領用
    提款卡；不詳詐騙集團成員於109年7月6日14時許以通訊軟
    體LINE傳送訊息予告訴人甲○○，並佯稱：可投資定期定額之
    投資商品云云，致其陷於錯誤，於109年7月8日10時30分，
    以網路轉帳4萬530元至上開郵局帳戶內；另於109年7月1日
    ，以通訊軟體LINE傳送訊息予告訴人丙○○，並佯稱：有投資
    商品獲利頗豐云云，致其陷於錯誤，於109年7月8日10時57
    分，轉帳2萬元至上開郵局帳戶內，旋遭提領等節，業據被
    告所不否認，並有告訴人甲○○於警詢時之指述（警卷第15至
    20頁）、告訴人甲○○之交易明細（警卷第34頁）、内政部警
    政署反詐騙諮詢專線紀錄表、臺南市政府警察局第一分局後
    甲派出所受理刑事案件報案三聯單、受理各類案件紀錄表、
    台新銀行00000000000000號提款卡影本、臺南市政府警察局
    第一分局後甲派出所受理詐騙帳戶通報警示簡便格式表、遭
    詐騙相關資料、臺南市政府警察局第一分局後甲派出所金融
    機構聯防機制通報單（警卷第21至24頁、28頁、48至51頁、
    54頁）、告訴人丙○○於警詢時之指述（警卷第66至68頁反面
    ）、告訴人丙○○之國泰世華銀行自動櫃員機交易明細表（警
    卷第83頁）、内政部警政署反詐騙諮詢專線紀錄表、高雄市
    政府警察局湖内分局湖内派出所受理詐騙帳戶通報警示簡便
    格式表、金融機構聯防機制通報單、與詐騙集團LINE對話紀
    錄、受理各類案件紀錄表（警卷第69頁、74至75頁、79至82
    頁、88頁）、中華郵政股份有限公司臺南郵局109年9月25日
    南營字第1091800905號函暨乙○○0000000000號102年1月1日
    起至109年9月15日止帳戶交易明細（偵卷第23至30頁）、被
    告上開郵局帳戶之客戶基本資料、109年7月8日客戶歷史交
    易清單、該帳戶存摺封面及內頁影本（警卷第4至7頁）在卷
    可稽，應可認定。
  ㈡被告雖以提款卡遺失云云置辯。然查：
  1.被告辯稱皮夾遺失時，同時遺失花旗銀行信用卡，但只有掛失花旗銀行信用卡，郵局提款卡並無掛失云云。然觀諸花旗（台灣）商業銀行股份有限公司營業部109 年10月28日(109) 政查字第0000078738號函暨乙○○信用卡資料（偵卷第37至39頁），可知被告並無掛失花旗銀行信用卡之紀錄，所辯皮夾暨卡片遺失乙節是否為真，已有可疑；又被告郵局提款卡跟花旗銀行信用卡一併遺失，為何不一起辦掛失，也與常情不符，則被告所稱郵局帳戶提款卡是否確係遺失，顯有可疑。
  2.其次，被告雖供稱：為方便女兒使用將上開郵局帳戶提款卡
    之密碼貼在卡片上（本院卷第33頁）。然金融帳戶資料事關
    個人財產權益之保障，存摺、提款卡等物之專屬性質均甚高
    ，若落入不明人士手中，極易被利用為取贓之犯罪工具，一
    般人均有妥為保管以防止他人任意使用之認識，而同時持有
    他人帳戶之提款卡而知悉密碼，即可隨時提領該帳戶存款，
    一般人均有應熟記提款卡密碼，不輕易使他人知悉，以防盜
    領之認識。既然被告並非至愚之人，係具有一般智識之成年
    人，怎會不思防範，在女兒將提款卡返還之後，仍率而將密
    碼書寫在貼在提款卡上，增加提款卡遺失遭他人盜領之風險
    。是被告上開辯解遺失云云，實與常情相違，不足採信。
  ㈢又詐騙集團為確保其取得之不法利益，其所利用供被害人匯
    款之金融帳戶，必係可牢固掌控之帳戶，而無庸擔心該帳戶
    遭人掛失或驟然變更密碼，導致最後詐騙所得無從回收，是
    詐欺集團衡量彼等之成本及報酬後，絕無甘冒風險而使用無
    法控制之帳戶。是以犯罪者欲以他人帳戶供作款項出入之帳
    戶，當會先徵得帳戶所有人之同意，並確知提款卡密碼後，
    才予使用，以避免上開情形發生。衡諸上開告訴人2人匯入
    款項至被告上開帳戶後，隨即於當日即遭領取，更足見使用
    該帳戶之詐騙集團成員，於向告訴人等人詐騙時，確有把握
    該帳戶不會被帳戶所有人掛失止付或報警，方會加以使用，
    以避免詐騙所得無從回收，合理之解釋只有該帳戶係經帳戶
    所有人交付或授權使用情形。再者，觀諸被告之帳戶交易明
    細（偵卷第29頁）顯示：109年7月6日餘額僅剩13元，同日
    卡片存款1000元、卡片提領1000元，之後就陸續有不明款項
    匯入等情，可見本案也發生與其他人頭帳戶案件相類之情況
    ，帳戶內款項僅剩少數金額後，帳戶之交易明細資料就會出
    現同日存入款項，同日提領完畢測試帳戶使用功能之情狀，
    且詐騙集團成員就會恰巧取得該帳戶，而將該可供使用之帳
    戶作為詐欺取財人頭帳戶，足認本件應係被告將其所有上開
    帳戶之提款卡（含密碼）提供予詐騙集團成員使用。
　㈣衡以個人之存摺與提款卡，專有性甚高，並非一般自由流通
    使用之物，縱須交他人使用，亦必基於信賴關係或特殊事由
    ，自不可能隨意交予完全不相識之人任意使用。況且，不肖
    之徒為掩飾不法行徑，避免執法人員之追究處罰，經常利用
    他人帳戶之存摺、款卡及密碼轉帳或提領犯罪所得，藉以掩
    蓋犯罪行為之情形，業經新聞及電視等大眾傳播系統多所報
    導，政府亦宣導民眾注意防範。查被告案發時年近半百之成
    年人，且教育程度為高職畢業，係智力成熟、具有一定社會
    經驗之人，對此應知之甚詳，可預見其提供之上開帳戶資料
    將被用以不法財產犯罪之用，其竟仍提供上開郵局帳戶提款
    卡及密碼供他人使用，足見被告有幫助他人詐欺取財之不確
    定故意甚明。
　㈤綜上，被告所辯，不合於社會常情及經驗法則，實無可採。
    是本件事證明確，被告上開幫助詐欺取財犯行堪以認定，應
    依法論科。
三、論罪科刑：
  ㈠按刑法上之幫助犯，係指以幫助之意思，對於正犯資以助力
    ，而未參與實施犯罪構成要件之行為者而言，最高法院49年
    臺上字第77號判例要旨參照。是被告提供上開郵局帳戶之提
    款卡與密碼等物予不詳詐欺集團成員之行為，並非實行詐欺
    取財罪之犯罪構成要件行為，亦無證據證明被告與詐騙告訴
    人2人之行為人間，有何共犯詐欺取財之犯意聯絡或行為分
    擔，被告應僅係出於幫助之意思而為，尚未達到共犯之參與
    程度，其所為應係幫助犯而非正犯行為。核被告所為，係犯
    刑法第30條第1項、第339條第1項之幫助犯詐欺取財罪，並
    依同法第30條第2項之規定減輕其刑。
  ㈡另被告交付上開郵局帳戶之提款卡及密碼資料予詐欺集團成
    員使用，以一幫助行為同時侵害數人之財產法益，係以一行
    為觸犯數罪名，為想像競合犯，應依刑法第55條之規定從一
    重處斷。
  ㈢爰審酌被告並無犯罪之前案紀錄，有臺灣高等法院被告前案
    紀錄表1 份在卷可憑，素行尚佳。其本身雖未實際參與詐欺
    取財犯行，責難性較小，然提供帳戶提款卡與及密碼予他人
    使用之幫助詐欺犯行，助長詐欺取財之歪風，顯對社會正常
    經濟交易安全及人民財產權構成危害，增加被害人尋求救濟
    之困難，誠有不該。復考量被告否認犯行之犯後態度，及本
    件告訴人等人因遭詐騙所受之財產損害，暨被告自陳教育程
    度為高職畢業、已離婚，需撫養2名未成年孩子，目前從事
    修車工作等一切情狀，量處如主文所示之刑，並諭知易科罰
    金之折算標準。
　㈣查被告前未曾受有期徒刑以上刑之宣告，有上開被告前案紀
    錄表附卷可參，其因一時失慮而罹典章，惟犯後已與告訴人
    2人成立調解，並願意賠償其等所受損害，堪信被告確有積
    極彌補損害之誠意，非無悔意；又告訴人2人也願在被告賠
    償後，不再追究。本院認被告經此偵、審程序及刑之宣告之
    教訓，當知所警惕，信無再犯之虞，認所宣告之刑以暫不執
    行為適當，併予宣告緩刑2年，以啟自新。另為使被告能知
    所警惕，並兼顧告訴人2人之權益，認應依刑法第74條第2項
    第3款規定，於緩刑期間課予被告履行上開調解內容之負擔
    ，乃屬適當，爰併予宣告之；且前開被告應支付損害賠償部
    分，依刑法第74條第4項之規定，得為民事強制執行名義。
    此外，倘被告未遵循本院所諭知如主文所示緩刑期間之負擔
    ，情節重大者，檢察官尚得依刑事訴訟法第476條、刑法第7
    5條之1第1項第4款之規定，聲請撤銷本案緩刑之宣告，併予
    敘明。
　㈤末查，依據卷內資料，無證據足資證明被告有收取提供上開
    帳戶之對價，難認被告獲有犯罪所得之不法利益，故不宣告
    沒收或追徵，附此敘明。
四、不另為無罪諭知：
　　公訴意旨雖認被告上開交付金融帳戶之行為，另構成洗錢防
    制法第2條第2款所定之洗錢行為，而應依同法第14條第1項
    規定論以洗錢罪嫌，或刑法第30條第1項、洗錢防制法第2條
    第2款而犯同法第14條第1項之幫助洗錢罪嫌等語。然查：
  ㈠按提供金融帳戶提款卡及密碼之行為人，因已失去對自己帳
    戶之實際管領權限，若無配合指示親自提款，即無收受、持
    有或使用特定犯罪所得之情形，且無積極之移轉或變更特定
    犯罪所得之行為，故非屬洗錢防制法第2條第1款、第3款所
    稱之洗錢行為。又同條第2款之掩飾、隱匿行為，目的在遮
    掩、粉飾、隱藏、切斷特定犯罪所得與特定犯罪間之關聯性
    ，須與欲掩飾、隱匿之特定犯罪所得間具有物理上接觸關係
    （事實接觸關係）。而提供金融帳戶提款卡及密碼供他人使
    用，嗣後被害人雖匯入款項，然此時之金流仍屬透明易查，
    在形式上無從合法化其所得來源，未造成金流斷點，尚不能
    達到掩飾或隱匿特定犯罪所得之來源、去向及所在之作用，
    須待款項遭提領後，始產生掩飾、隱匿之結果，若無參與後
    續之提款行為，即非同條第2款所指洗錢行為，無從成立一
    般洗錢罪之直接正犯(最高法院108年度台上大字第3101號裁
    定參照)。被告僅提供前開帳戶之提款卡予他人使用，並無
    收受、持有、使用詐騙款項之情，且此時之金流仍屬透明易
    查，形式上無從合法化其所得來源，尚未造成金流斷點，又
    被告並未參與後續提領詐騙款項之行為，亦無移轉、變更詐
    騙款項之行為，無從達到掩飾、隱匿詐騙款項之來源、去向
    、所在之結果，自不構成洗錢防制法第14條第1項洗錢罪之
    正犯。
　㈡又詐欺集團固以人頭帳戶作為收取犯罪所得之用，惟被害人
    匯款至前開帳戶後，詐欺集團成員可收取詐騙款項之管道甚
    多，包括自人頭帳戶再轉匯入其他帳戶，或由車手臨櫃或至
    自動櫃員機提領現金，而該等提領行為，均可透過該帳戶之
    交易紀錄得知犯罪所得之去向，簡言之，詐欺集團之所以會
    使用人頭帳戶供被害人匯入款項，其目的乃在於使真正犯罪
    人得以在「取得犯罪所得」過程中隱蔽身分而逃避刑事追訴
    ，而非在金流方面用以掩飾或隱匿此部分犯罪所得之本質、
    來源或去向。況依本案現存事證，僅足認定被告主觀上有預
    見提供本案帳戶會供詐欺犯罪者作為詐騙他人將款項匯入該
    帳戶之用，而告訴人等人匯款至前開帳戶後，詐欺集團成員
    會以何種方式取得詐騙款項，尚有多種可能，並無證據證明
    被告主觀上有認識本案詐欺集團成員會以洗錢防制法第2條
    第2款所示掩飾或隱匿特定犯罪所得之本質、來源、去向、
    所在、所有權、處分權或其他權益等洗錢行為以取得犯罪所
    得，而難認其確有幫助洗錢之犯意。
　㈢本院就此部分本應為無罪之諭知，惟公訴意旨認此部分若成
    立犯罪，與前開認定有罪之幫助詐欺取財罪間，有想像競合
    犯之裁判上一罪之關係，爰不另為無罪之諭知。   
五、據上論斷，依刑事訴訟法第299條第1項前段，刑法第30條第
    1項、第2項、第339條第1項、第55條、第41條第1項前段、
    第74條第1項第1款、第2項第3款，刑法施行法第1條之1第1
    項，判決如主文。
本案經檢察官許嘉龍提起公訴，檢察官丁○○到庭執行職務
中　　華　　民　　國　　110 　年　　3 　　月　　16　　日
            刑事第十四庭  審判長法  官  周宛瑩
                                法  官  李俊彬
                                法  官  蕭雅毓  
以上正本證明與原本無異。
如不服本判決應於收受判決後20日內向本院提出上訴書狀，並應
敘述具體理由；其未敘述上訴理由者，應於上訴期間屆滿後20日
內向本院補提理由書（均須按他造當事人之人數附繕本）。「切
勿逕送上級法院」。
                                書記官  李如茵
中　　華　　民　　國　　110 　年　　3 　　月　　16　　日
附錄本案論罪科刑法條全文
中華民國刑法第339條
（普通詐欺罪）
意圖為自己或第三人不法之所有，以詐術使人將本人或第三人之
物交付者，處5年以下有期徒刑、拘役或科或併科50萬元以下罰
金。
以前項方法得財產上不法之利益或使第三人得之者，亦同。
前二項之未遂犯罰之。






附件：